臺灣臺北地方法院刑事判決　　　　　　　　　　　　　九十年度易字第一八七三號
　　公　訴　人　臺灣臺北地方法院檢察署檢察官
　　被　　　告　戊○○
　　公設辯護人　乙○公設辯護人
右列被告因準強盜案件，經檢察官提起公訴（九十年度偵字第一五一○一號、九十年
偵字第一七五三○號）及追加起訴（九十年度公訴蒞字第一０五三三號），乙○判決
如左：
    主  文
戊○○竊盜，因脫免逮捕，當場施以脅迫，處有期徒刑肆年。
    事  實
一、丙○○（未到案，另行審結）與戊○○共同基於意圖為自己不法所有之犯意聯絡
    ，於九十年七月六日下午五時三十分許，在台北市○○區○○街二段九三號地下
    室之「頂好超市」購物時，由戊○○自置物架上徒手竊取該超市內梅酒六瓶（市
    價為新台幣三千九百六十元），再由丙○○將之置於其隨身攜帶之背包內，丙○○並佯裝只買了一瓶鮮奶單獨至櫃臺結帳，戊○○跟隨在後，經店內保全人員甲○○發現，並通知櫃檯結帳人員丁○○要求查看丙○○背包時，發現前揭六瓶梅
    酒，經店內員工要求至辦公室內洽談處理事宜，戊○○即協助丙○○一起逃離現
    場，要丙○○先行逃逸，丙○○並已逃離該處，惟戊○○為店內員工己○○攔下
    而無法離去，戊○○與己○○發生拉扯，竟為脫免逮捕，隨手自店內櫃檯上拿起
    尖銳之黑筆，以筆頭向前之方向，作勢要刺向他人，並指向己○○脅迫稱：「你
    們憑什麼攔住我」「你們給我小心一點」等語，並向門口方向移動，致使己○○
    、甲○○、丁○○等在場之人心生畏懼，而不敢再予阻攔，惟店內員工已報警處
    理，經警趕抵現場，當場逮捕戊○○，丙○○亦在店外為路過之憲兵人員逮捕。
二、案經臺北市政府警察局萬華分局、中山分局報請臺灣臺北地方法院檢察署檢察官
    偵查起訴，並經臺灣臺北地方法院檢察署檢察官追加起訴。
    理  由
一、訊據被告戊○○除於乙○審理中坦承竊盜外，餘均矢口否認右揭犯行，辯稱：其
    承認與被告丙○○一起去偷六瓶梅酒，被告丙○○說要偷，其曾反對過，但是他
    堅持要偷，他在門口被抓到時其知道他是偷東西被抓，但是其並未幫忙他逃跑或
    叫他先跑，其亦未逃跑及拿筆對著員工說「給我小心點。」等語，其原欲與頂好
    超市員工和解，因其身上有帶壹萬八千元，但因為他們有五、六個人，故其不敢
    進去。其沒有恐嚇己○○，反而是被打云云，惟查，右揭事實業據證人己○○、
    甲○○、丁○○到庭證述明確（見乙○九十一年一月三十日、九十一年二月二十
    日審判筆錄），雖被告戊○○辯稱其係以其所有的雷射筆指向他人，該筆並非尖
    銳之筆頭，惟現場證人己○○、甲○○、丁○○經隔離訊問均證述被告戊○○係
    隨手拿起櫃檯上尖銳之黑筆等情一致（見乙○九十一年一月三十日、九十一年二
    月二十日訊問筆錄），且有扣案之監視錄影帶經乙○當庭勘驗明確，雖該筆未據
    扣案，惟在場之人己○○、甲○○、丁○○因被告戊○○持用並作勢要刺向他人
    及脅迫稱「你們憑什麼攔住我」「你們給我小心一點」等語而心生畏懼，不敢加
    以阻攔被告戊○○往門口方向離去，則被告戊○○於行竊後為脫免逮捕而施脅迫
    之事實，應可認定，被告戊○○所辯並不足採信，而其自白行竊部分亦據證人甲○○到庭證述明確（見乙○九十一年一月三十日訊問筆錄），並有當場查獲被告
    丙○○竊得之六瓶梅酒照片及贓物認領保管收據在卷可參，而被告丙○○於警訊
    中亦坦承係二人共同行竊，則被告丙○○於乙○審理中所供係其單獨所為，與被
    告戊○○無涉云云，顯係事後迴護被告戊○○之詞，並不足採。次查，被告戊○○雖提出精神診斷證明書，稱其罹患情感性精神病、藥物性精神病，惟其診斷證
    明書係記載其於九十年八月二十二日至八月二十七日在台北市立療養院住院治療
    ，且經乙○訊問被告戊○○，其亦供稱九十年七月六日其依照著其妻要求購物，
    當時精神狀況良好，並沒有發病的情形。其當時糊塗講什麼記不清楚，當時一位
    小姐問其有沒有帶錢，其看皮包內有錢，就自皮包拿錢出來要付錢等情（見乙○
    九十一年二月二十日訊問筆錄），並無證據證明其當時之意識處於精神耗弱或心
    神喪失之情形，被告戊○○所辯其不知當時為何會這樣做云云，並不足採，亦無
    予以鑑定之必要，本件事證明確，被告戊○○犯行洵堪認定。
二、刑法第三百二十九條之「脅迫」行為以使人心生畏懼為已足，而不以至使人不能
    抗拒之程度為必要（最高法院八十一年度台非字第二０五號判決參照）。核被告
    戊○○所為，係犯刑法第三百二十九條之準強盜罪，應依刑法第三百二十八條第
    一項規定之刑處罰。起訴書雖認被告戊○○所為係犯竊盜罪，惟被告於竊盜行為
    既遂後，為脫免逮捕而當場施以脅迫之事實，業據公訴人追加起訴準強盜罪，核
    與前揭起訴之犯罪事實為實質上一罪，自在乙○審理之範圍，不另論以竊盜罪。
    被告戊○○雖與共同被告丙○○共犯竊盜犯行，惟其單獨起意為準強盜犯行時，
    被告丙○○已離開現場，並無犯意之聯絡，亦未參與準強盜犯行，則被告戊○○
    係單獨犯之，應可認定。爰審酌被告戊○○於乙○歷次審理中，均矢口否認犯行
    ，嗣傳訊在場之證人作證並勘驗監視錄影帶後，始坦承竊盜犯行，其自承攜帶現
    金至前揭賣場，並非因生活所需而竊取六瓶梅酒，其犯罪之動機、目的、手段及
    犯罪後之態度及公訴人之求刑等一切情狀，量處如主文所示之刑。又被告戊○○
    施以脅迫所用之尖銳黑筆未據扣案，並經證人己○○證稱已不復存在，爰不另為
    沒收之諭知，復此敘明。
三、移送併辦意旨（九十一年度偵字第一三二二號）另以：被告戊○○另涉於九十年
    十月二十二日在永和市○○路○段一三九號全家便利商店竊盜之罪嫌，惟訊據被
    告戊○○坦承該次竊盜犯行，係臨時起意為之（見乙○九十一年三月二十日審判
    筆錄），且連續犯須連續數行為而犯同一罪名，始能成立，所謂犯同一罪名，依
    司法院大法官會議釋字第一五二號解釋，指構成犯罪要件相同之罪名而言，移送
    併辦被告涉竊盜罪之構成要件核與本案被告犯刑法第三百二十九條則為準強盜罪
    之構成要件不同，自應分別論處（最高法院六十七年度台上字第二八四八號判例
    參照），與本案無裁判上一罪之關係，此部分復未經公訴人起訴，自不在乙○審
    理之範圍，應退由檢察官另行偵辦。
據上論斷，應依刑事訴訟法第二百九十九條第一項前段、刑法第三百二十九條、第三
百二十八條第一項，判決如主文。
本案經檢察官楊國宏到庭執行職務
中    華    民    國      九十一        年      三      月    二十九    日
                                      臺灣臺北地方法院刑事第九庭
                                          法  官  沈君玲
右正本證明與原本無異。
如不服本判決，應於判決送達後十日內向乙○提出上訴狀(應抄附繕本)。告訴人
或被害人如對於本判決不服者，應具備理由請求檢察官上訴，其上訴期間之計算
係以檢察官收受判決正本之日期為準。
                                          書記官  蔡梅蓮
中    華    民    國      九十一        年      四      月      九      日
附錄本案論罪科刑所依據之法條
刑法第三百二十九條
竊盜或搶奪，因防護贓物、脫免逮捕或湮滅罪證，而當場施以強暴、脅迫者、以強盜
論
。
